【裁判字號】    96,易,728
【裁判日期】    970626
【裁判案由】    恐嚇等
【裁判全文】
台灣雲林地方法院刑事判決             96年度易字第728號
公  訴  人  台灣雲林地方法院檢察署檢察官
被      告  戊○○
上列被告因恐嚇等案件，經檢察官提起公訴（96年度偵字第
2530號），本院判決如下：
    主  文
戊○○共同連續以加害生命、身體及財產之事，恐嚇他人致生危
害於安全，處有期徒刑捌月，減為有期徒刑肆月，如易科罰金以
銀元參佰元即新台幣玖佰元折算壹日；又共同以加害生命、身體
及財產之事，恐嚇他人致生危害於安全，處有期徒刑捌月，減為
有期徒刑肆月，如易科罰金以新台幣壹仟元折算壹日；又共同以
強暴、脅迫妨害人行使權利，處有期徒刑捌月，減為有期徒刑肆
月，如易科罰金以銀元參佰元即新台幣玖佰元折算壹日；應執行
有期徒刑拾月，如易科罰金以銀元參佰元即新台幣玖佰元折算壹
日。
    事  實
一、戊○○前曾因重利及妨害風化罪，分別經台灣台中地方法院
    於民國（下同）85年8 月30日判處有期徒刑7 月，緩刑3 年
    （於85年9 月24日確定），及於92年4 月30日判處有期徒刑
    1 年6 月，緩刑5 年（92年4 月30日確定）。其於上述緩刑
    期間，參與李俊輝（業經台灣高等法院台南分院96年度上易
    字第656 號判決確定）所組暴力討債集團，為討債成員之一
    ，從事暴力討債工作，多次與附表一所示成員互為犯意聯絡
    ，為編號3.之強制行為，並基於概括犯意連續為編號1.、2.
    之恐嚇行為，且接續為編號2.恐嚇行為。
二、案經台灣雲林地方法院檢察署檢察官偵查起訴。
    理  由
壹、程序方面：
一、被告以外之人於審判外之言詞或書面陳述，除法律有規定者
    外，不得作為證據；又被告以外之人於審判外之陳述，雖不
    符前4條之規定，而經當事人於審判程序同意作為證據，法
    院審酌該言詞陳述或書面陳述作成時之情況，認為適當者，
    亦得為證據，刑事訴訟法第159條第1項、同法第159條之5第
    1項定有明文。
二、本案中李俊輝、甲○○、丁○○、施志原、乙○○、楊卉姍
    、廖依瑩之調查員詢問筆錄，李俊輝、甲○○、施志原、乙○○之檢察事務官詢問筆錄，李俊輝、施志原、楊卉姍、廖
    依瑩之檢察官訊問筆錄，以及調查員會同證人楊卉姍、廖依
    瑩勘驗錄影帶之職務報告，雖然是被告以外之人於審判外之
    言詞及書面陳述，原則上不得作為證據，惟檢察官及被告於
    本院審判程序中，均已表示同意作為證據，法官審酌該言詞
    及書面陳述作成時之情況，認為適當，依上開規定，得作為
    證據。
貳、有罪部分：
一、附表一編號1.部分：
  被告戊○○承認有與李俊輝到茂聯公司去1次，但是沒有人丟
  雞蛋，也沒有人以言詞恐嚇。惟查：
  (一)甲○○於95年7月6日調查員詢問時供稱「……我接手經營『
    盟燕瀝青公司』後，受到國內砂石價格飛漲，導致虧損，惟
    董淑瑛卻以『盟燕瀝青公司』獲利近1億2千萬元為由，透過
    台中市綽號「阿龍」為首的討債集團於93年7月間起（詳細
    日期已記不清楚）向我惡性催討3千萬元。」「93年7月間，
    『阿龍』率領約40名手下集體搭乘一輛遊覽車前來我位於斗
    六市○○路79號的『茂聯營造公司』，將公司包圍，由於我
    當時人在馬爾地夫，『阿龍』在找不到我的情形下，乃率2
    名手下進入公司不斷向員工辱罵三字經，讓員工心生畏懼，
    並指示在公司外面的手下輪流以手提麥克風向鄰居以及路人
    大聲廣播，污衊我欠錢不還外，另派數名手下在我位於斗六
    市鎮○路340號6樓大樓住宅騎樓下攔截同棟大樓進出的住戶
    ，語氣惡劣的質問『你與甲○○是甚麼關係，甲○○欠人家
    錢不還，你知不知道』等恐嚇言詞。約隔了半個月左右，『
    阿龍』再度率領約40名手下又集體搭乘遊覽車前來我位於斗
    六市○○路79號的『茂聯營造公司』，將公司包圍，『阿龍
    』率2名手下進入公司，在與我協調過程中，態度相當惡劣
    ，不久警方接到報案後到場將『阿龍』等討債集團驅離，由
    於我受不了『阿龍』為首討債集團的壓力，不得已乃透過友
    人李鴻清出面與『阿龍』多次協調，最後終於達成協議，並
    於93年11月17日在我住宅，由我開立第一銀行斗六分行支票
    號碼VB0000000-VB0000 000的四張支票，面額總計350萬元
    ，親手將4張支票面交代表『阿龍』出面協調的討債集團成
    員廖書昕，始獲得解決。」……「……『阿龍』即為李俊輝
    。」（95年度偵字第3964號卷第46-47 頁，下稱偵查卷１
    ）
  (二)李俊輝於95年8 月2 日調查員詢問時供稱「我確實有率領約
    20名友人及小弟向甲○○討債，由小弟等多人在公司門口高
    喊甲○○欠債還錢，然後在公司地下室協調，後來協調以
    350 萬處理。」「相片中之6 個人，有2個人是我公司員工
    ……第2人戊○○。」（偵查卷１第74頁）並有和解書影本1
    張及支票影本4張可以佐證（偵查卷１第49-53頁）。
  李俊輝既供明率領20多人到茂聯公司討債，動員如此多人，顯
  然是要製造強大的壓力，則甲○○指稱其等口出三字經、使用
  污穢、恐嚇的言詞，即十分可信，此部分事實已經可以認定，
  被告戊○○所辯不足採信。
二、附表一編號2.部分：
  被告戊○○於96年8 月20日之檢察事務官詢問時坦承有在95年
  5月到7月，與李俊輝一起到台中市麗的髮型事業體2到3次，去
  找丁○○討債，惟否認使用暴力手段（96年度偵字第2530號卷
  第109 頁至第111 頁，第112 頁至第114 頁，下稱偵查卷３）
  ，而在本院審理中，也坦承跟蹤丁○○。又查：
  (一)丁○○於95年7月5日調查員詢問時供稱「我在今（95）年5
    月4 日曾因公司資金調度周轉問題，向台中市和信租賃有限
    公司（址設：台中市○○路30巷24號）借款新台幣400 萬元
    （扣除利息後實際取得款項為374.8 萬元），但隨即於5 月
    12 日 償還，但後來我陸續又向和信租賃公司借4 筆合計
    1,500 萬元，其中在5 月19日償還200 萬元，總計我目前尚
    積欠和信租賃公司1,300 萬元。由於公司財務實在困難，而
    無力償還借款，沒想到自5 月26日起，和信租賃公司竟委託
    討債集團人員『小黃』（另一綽號『阿龍』）、『阿聰』、
    『小王』等多人多次至我公司騷擾威脅，其中帶頭者『小黃
    』曾多次對我憤怒表示，上述1,300 萬元已移轉由他負責處
    理，而對我恐嚇說『妳欠錢可以不還嗎？妳公司的股權讓給
    我！』、『難道妳要跑到夏威夷去躲藏嗎？』，另外『小黃
    』等人也曾於6 月間二度去本公司北屯店、進化店大聲叫囂
    騷擾員工，本（7） 月4 日13時10分，『小黃』、『阿聰』
    等4 人又來本公司催討債務，『小黃』一名手下竟持攝影機
    對我及公司員工拍照，並大聲出言威脅，要我出面解決債務
    ，我實在因無力解決，乃極力拜託『小黃』等人，因雙方沒
    有交集，他們未獲滿意，竟於我下班時（18時許）以車號
    2835-DT 及另一部MINI-COOPER 車輛，對我及我公司員工共
    乘之QL-1593 車輛強行跟蹤，嚇得我們在市區內亂開，而不
    敢回家，其後我去我友人家中躲避，『小黃』等人於晚間8
    時許才離去，他們離去後未久，我所經營的北屯店隨即遭2
    名蒙面歹徒大肆對店面玻璃等處噴漆，使得本公司營業遭受
    莫大的威脅。」「《提示編號1 至10照片影本資料1 份》問
    ：請問上述照片中有無前述暴力討債集團成員？）答：經我
    詳視後，確定編號1 之人即為『小黃』（另一綽號阿龍）、
    編號3 之人曾自稱為施先生，編號5 之人為『阿聰』。」「
    《提示：李俊輝、施志原、戊○○等3 人口卡影本各1 份》
    問：請問李俊輝、施志原、戊○○等3 人是否即為『小黃』
    、『施先生』、『阿聰』？請你具體指認好嗎？）答：我確
    信為首之『小黃』即為李俊輝，『施先生』即為施志原，『
    阿聰』即為戊○○。」（偵查卷１第37-38 頁）於95年7 月
    24 日 偵查員詢問時供稱「除於本（95）年7 月4 日晚間對
    我強行跟蹤，並對我所經營的台中市『麗的髮型美容事業體
    』北屯店噴漆毀損外，在7 月13日晚間10時許，該暴力討債
    集團人員又因討債未果而前往我所經營的『麗的髮型美容事
    業體』進化分店進行潑漆破壞，該集團成員為避免遭司法機
    關查辦，所以利用接近下班時間，由該集團部分成員下車潑
    漆後，即迅速由車輛接送離開現場，因為潑漆破壞發生很突
    然，且本公司進化分店也沒有裝設攝影設備，所以員工無法
    確認潑漆者真實身分。另在今年7 月17日晚間9 時許，本公
    司漢口分店又遭李俊輝暴力討債集團成員潑漆破壞，當日也
    是由該集團部分成員下車潑漆，漢口店長蘇秀暖當場看到一
    台BMW 車輛（車號不清楚）負責接應後，迅速離開現場。在
    7 月14、15日下午17時許，李俊輝（自稱為小黃）再度打電
    話給我，因為我之前已透過其他友人，與李俊輝等人協議償
    還部分欠款，但李俊輝認為太少，所以要求我必須償還更多
    欠款。我向他推託表示各分店都是加盟的，我沒有占股份，
    且我也沒有權利跟各分店拿錢還給他，李俊輝相當不滿意，
    隨即向我表示要我把各分店關門停止營業一個月，這樣才表
    示各分店都不是我的，其目的是要逼我就範還債。口卡陳世
    峰者即係於7 月4 日與李俊輝等人一同跟蹤我之暴力討債集
    團成員之一。廖書昕曾多次與李俊輝、戊○○等人一同前往
    本公司討債，廖書昕即為綽號『小王』之暴力討債集團成員
    之一。」（偵查卷１第57-58 頁），並有麗的髮型北屯店、
    進化店、漢口店大門被人以潑灑油漆方式破壞之照片各4 張
    （偵查卷１第44-45 頁、第63-66 頁），以及車號查詢汽車
    車籍（偵查卷１第60頁）可以佐證。
  (二)李俊輝於95年8 月2 日調查員詢問時供稱「潑漆及砸店行為
    並非是我所為，但是我為了確保債權，所以有與陳世峰及戊○○等人跟蹤丁○○。」（偵查卷１第74頁）其於96年9 月
    10日檢察事務官詢問時供稱「（問：台中麗的髮型事業，戊○○有無參與？）答：有。」「（問：戊○○有無分到錢？
    ）答：沒有，因為後來就被警察查獲了，沒有拿到錢。」「
    （問：戊○○跟你去跟丁○○討債？）答：我已經忘記去過
    幾次。」（偵查卷３第123 頁）
  既然是代他人討債，又跟蹤債務人，依照常情當然是一種恐嚇
  手法，而此期間丁○○的上述3家店門被潑灑油漆，衡情應該
  也是被告等人所為，此外，丁○○就被告等人出面討債時的言
  詞，應該不至於添油加醋，也可採信，從而，此部分事實已經
  可以認定，被告所辯不足採信。
三、附表一編號3.部分：
  被告戊○○辯稱只是在街上跟告訴人商談，並無限制告訴人的
  自由，前後也只有10多分鐘。然而，此部分的事實，有調查員
  會同證人楊卉姍、廖依瑩勘驗錄影帶之職務報告（95年度偵字
  第3964號卷第2 頁，下稱偵查卷２），以及楊卉姍95年8 月
  18 日 調查員詢問筆錄（偵查卷２第19-21 頁）及錄影帶翻拍
  照片1 張（偵查卷２第25頁）、楊卉姍95年8 月18日檢察官訊
  問筆錄（偵查卷２第30-32 頁），與廖依瑩95年8 月18日調查
  員詢問筆錄（偵查卷２第33-36 頁）及錄影帶翻拍照片1 張（
  偵查卷２第39頁）、廖依瑩95年8 月18日檢察官訊問筆錄（偵
  查卷２第44-46 頁）可以證明，事實已經可以認定，被告所辯
  不足採信。
四、論罪科刑：
  (一)【新舊法比較】行為後法律有變更者，適用行為時之法律。
    但行為後之法律有利於行為人者，適用最有利於行為人之法
    律，現行刑法第2 條第1 項定有明文。被告戊○○就附表一
    編號1.、2.、3.部分之行為後，中華民國刑法於94年1 月
    7 日修正，於94年2 月2 日公布，並於被告行為後之95年7
    月1 日施行。是本件被告行為後，法律已有變更。現行刑法
    第2 條第1 項之規定，係規範行為後法律變更所生新舊法律
    比較適用之準據法，於新刑法施行後，應適用新刑法第2 條
    第1 項之規定，為「從舊從輕」之比較。此外，有部分條文
    無庸比較，另有部分條文應為新舊法比較，就無庸比較之理
    由及就新舊法比較之結果，均詳如附表三所示。此外，刑法
    修正施行前犯併合處罰數罪中之一罪，且該數罪均符合第41
    條第1項得易科罰金之規定者，適用90 年1月4日修正之刑法
    第41條第2項規定，刑法施行法第3條之1第3項亦定有明文，
    是以本案應該適用修正前第41條第2項規定「併合處罰之數
    罪，均有前項情形，其應執行之刑逾六月者，亦同。」在此
    一併說明。
  (二)被告戊○○就附表一編號1.、2.所為，均係犯刑法第
    305條以加害生命、身體及財產之事，恐嚇他人，致生危害
    於安全罪，附表一編號3.所為，係犯刑法第304條第1項以強
    暴、脅迫妨害人行使權利罪。
  (三)被告戊○○就附表一編號1.、2.、3.所示犯行，各與附
    表一編號1.、2.、3.所示行為人欄內之人士，彼此間有
    犯意聯絡及行為分擔，就附表一編號1.、2.、3.部分應依
    修正前刑法第28條規定，論以共同正犯，就附表一編號2.
    部分，應依修正後刑法第28條規定，論以共同正犯。
  (四)被告戊○○就附表一編號1.、2.恐嚇危害安全犯行，法律
    規定的犯罪構成要件相同，時間緊接，手法也相同，足以認
    為被告在第1次行為前，就有多次實施的概括犯意，是連續
    犯，應該依修正前刑法第56條規定，論以1個罪，並依法加
    重其刑。就附表一編號2.恐嚇危害安全犯行，均係針對被
    害人丁○○所為，且目的均係向被害人丁○○討債，足認係
    基於同一恐嚇危害安全犯意下之接續三次行為，僅侵害一個
    法益，屬單純一罪。
  (五)被告戊○○就所犯上述附表一編號1.、2.連續恐嚇危害安
    全罪，與編號2.恐嚇危害安全罪、編號3.強制罪，犯意各
    別，應該分別論罪、合併處罰。
  (六)法官審酌被告有事實欄所載前科，有台灣高等法院被告前案
    紀錄表1件在卷可證，素行不良，於緩刑期間再度犯罪，並
    審酌其參與之程度較主謀李俊輝為輕，犯後表示悔意等一切
    情狀，就3部分犯罪，分別處以有期徒刑8月。至於在另案（
    即前述台灣高等法院台南分院96年度上易字第656號）中所
    扣押之物品，已經在該案件中分別為沒收、不沒收之決定，
    而且已經確定，且非違禁物，即不再於本案中為沒收宣告。
  (七)又被告犯罪時間均是在96年4月24日之前，合乎減刑條件，3
    部分犯罪的處刑，各依中華民國九十六年罪犯減刑條例第2
    條第1 項第3 款、第7 條規定，宣告減為有期徒刑4 月，並
    分別定易科罰金的折算標準（附表一編號1.、2.、3.之部
    分，依修正前刑法第41條第1 項前段、修正前罰金罰鍰提高
    標準條例第2 條，並定易科罰金的折算標準；至於附表一編
    號2.之部分，依修正後第41條第1 項前段並定易科罰金的
    折算標準）。此外，依刑法施行法第3條之1第3項規定，應
    依修正前刑法第41條第2項、第1項定易科罰金的折算標準。
參、不另為無罪宣告部分：
一、檢察官另外主張被告戊○○參與附表二所示犯行，觸犯刑法
    第304條第1項強制罪。
二、被告戊○○否認參與此部分討債行動，而李俊輝於95年8月2
    日調查員詢問時固然供稱戊○○也有一起去A&D公司，但是
    施志原於95年8月2日雲林縣調查站詢問時所供內容（偵查卷
    １第99、102頁）、於95年8月3日檢察官訊問時所供內容（
    偵查卷１第185-186頁）、於95年9月5日檢察事務官詢問時
    所供內容（偵查卷２第107-109頁）、被害人乙○○於95年8
    月11日調查員詢問時所供內容（偵查卷１第218頁至220頁）
    、於95年9月6日檢察事務官詢問時所供內容（偵查卷２第
    124-125頁），均未提到戊○○有參與此次討債行動。以本
    案被告坦承參與附表編號1.、2.、3.，卻否認參與A&D
    公司的部分，不無可能是李俊輝記憶有誤，本於罪疑有利被
    告原則，應該認為被告戊○○就檢察官所指附表二所示犯行
    的證據有所不足。然而，檢察官認為這部分與上述編號3.論
    罪科刑部分有連續犯之裁判上一罪關係，因此不另為無罪宣
    告。
肆、適用的法律：(一)刑事訴訟法第299條第1項前段，(二)刑法第2
    條第1 項前段、第304 條第1 項、第305 條、第28條，第41
    條第1 項，修正前刑法第28條、第56條、第41條第1 項前段
    、第2 項、第51條第5 款，(三)修正前罰金罰鍰提高標準條例
    第2 條，(四)刑法施行法第1 條之1 、第3 條之1 第3 項，(五)
    中華民國九十六年罪犯減刑條例第2 條第1 項第3 款、第7
    條、第9 條。
本案經檢察官丙○○偵查起訴，檢察官己○○到庭執行職務。
中    華    民    國    97    年    6     月    26    日
            刑事第三庭    審判長法  官  林  輝  煌
                                法  官  陳  銘  壎
                                法  官  李  貞  瑩
以上正本證明與原本無異。
如不服本判決，應於送達後10日內向本院提出上訴狀（須附繕本
），上訴於台灣高等法院台南分院。上訴書狀應敘述具體理由。
上訴書狀未敘述上訴理由者，應於上訴期間屆滿後20日內補提理
由書（須附繕本）於本院。
告訴人或被害人對於本判決如有不服，而請求檢察官上訴者，其
上訴期間之計算以檢察官收受判決正本之日期為準。
                                書記官  林  珮  儒
中    華    民    國    97    年    6     月    26    日
附錄本案論罪科刑法條全文：
中華民國刑法
第304條
以強暴、脅迫使人行無義務之事或妨害人行使權利者，處三年以
下有期徒刑、拘役或三百元以下罰金。
前項之未遂犯罰之。
刑法第305條
以加害生命、身體、自由、名譽、財產之事，恐嚇他人致生危害於
安全者，處二年以下有期徒刑、拘役或三百元以下罰金。
附表一：
┌─┬────┬────┬─────┬───┬─────────────┐
│編│ 時  間 │ 地  點 │催討債務  │行為人│       犯  罪  手  法     │
│號│        │        │          │      │                          │
├─┼────┼────┼─────┼───┼─────────────┤
│1.│93年7 月│雲林縣斗│董淑瑛認林│李俊輝│李俊輝基於恐嚇危害安全之犯│
│  │間某日，│六市天祥│茂聰積欠其│、鄭錦│意聯絡，率領戊○○及不詳姓│
│  │及7 月間│路79 號 │3000餘萬元│聰、廖│名、年籍之成年男子共40 名 │
│  │某日後隔│茂聯營造│債務，遂委│書昕及│共乘一部遊覽車，至雲林縣斗│
│  │半月    │股份有限│託李俊輝，│不詳姓│六市○○路79號茂聯公司後，│
│  │        │公司及雲│向甲○○催│名、年│以加害生命、身體及名譽之事│
│  │        │林縣斗六│討債務    │籍之成│，先包圍茂聯公司，再推由李│
│  │        │市鎮○路│          │年男子│俊輝帶領二名成年男子，進入│
│  │        │340 號6 │          │共約40│茂聯公司內，以三字經辱罵公│
│  │        │樓甲○○│          │名    │司員工，並指示在外等候之人│
│  │        │住處    │          │      │員，輪流以手提麥克風向鄰居│
│  │        │        │          │      │及路人表示「甲○○欠錢不還│
│  │        │        │          │      │」等語，另再派數名手下，至│
│  │        │        │          │      │甲○○位於鎮東路住處樓下，│
│  │        │        │          │      │向進出大樓之住戶及人員表示│
│  │        │        │          │      │「你與甲○○是什麼關係，林│
│  │        │        │          │      │茂聰欠人錢不還，你知不知道│
│  │        │        │          │      │」等語，致使甲○○心生畏懼│
│  │        │        │          │      │。相隔約半月後，李俊輝與前│
│  │        │        │          │      │揭約40名成年男子，再承前恐│
│  │        │        │          │      │嚇危害安全之犯意聯絡，搭乘│
│  │        │        │          │      │遊覽車南下至茂聯公司，以加│
│  │        │        │          │      │害生命及身體之事，包圍茂聯│
│  │        │        │          │      │公司，再由李俊輝帶領二名男│
│  │        │        │          │      │子，進入茂聯公司，迫使林茂│
│  │        │        │          │      │聰與李俊輝商談債務問題，林│
│  │        │        │          │      │茂聰因而心生畏懼，答應於93│
│  │        │        │          │      │年11月17日，在甲○○住處，│
│  │        │        │          │      │簽發四張面額共350萬元支票 │
│  │        │        │          │      │，交付李俊輝所指定之廖書昕│
│  │        │        │          │      │收受。                    │
├─┼────┼────┼─────┼───┼─────────────┤
│2.│95年5 │臺中市「│接受和信租│李俊輝│李俊輝（自稱小黃、阿龍）│
│  │  月26日│麗的髮型│賃公司委託│施志原│  、施志原（自稱施先生）、│
│  │        │美容事業│，向丁○○│陳世峰│  戊○○（自稱阿聰）、陳世│
│  │        │體」    │討債1,300 │戊○○│  峰、廖書昕（自稱小王）、│
│  │        │        │萬元      │廖書昕│  綽號「阿展」及不詳姓名、│
│  │        │        │          │及數名│  年籍之成年男子數名，為順│
│  │        │        │          │不詳姓│  利討債，基於恐嚇危害安全│
│  │        │        │          │名、年│  之犯意聯絡，於95年5 月26│
│  │        │        │          │籍之成│  日，推由李俊輝、施志原、│
│  │        │        │          │年男子│  戊○○及廖書昕至臺中市中│
│  │        │        │          │等人  │  港路「傑聯大樓」9F麗的髮│
│  │        │        │          │      │  型美容事業體辦公處所，要│
│  │        │        │          │      │  求丁○○解決債務問題，並│
│  │        │        │          │      │  以加害生命、身體及財產之│
│  │        │        │          │      │  事，由李俊輝向丁○○恫稱│
│  │        │        │          │      │  「你開那麼多店，一定要還│
│  │        │        │          │      │  錢，如果不還錢，就關店，│
│  │        │        │          │      │  不要開，不然就跑路，跑出│
│  │        │        │          │      │  夏威夷」、「你欠錢可以不│
│  │        │        │          │      │  還嗎？你公司的股權讓給我│
│  │        │        │          │      │  ！」、「難道你要跑到夏威│
│  │        │        │          │      │  夷去躲藏嗎？」，施志原則│
│  │        │        │          │      │  在旁大聲向丁○○表示「欠│
│  │        │        │          │      │  錢就是要還錢」，並以類似│
│  │        │        │          │      │  三字經言語辱罵丁○○，致│
│  │        │        │          │      │  使丁○○心生畏懼。嗣因陳│
│  │        │        │          │      │  淑方堅決表示麗的公司財務│
│  │        │        │          │      │  困難，無力償還借款，李俊│
│  │        │        │          │      │  輝等人始離去。          │
│  │95年7 │        │          │李俊輝│李俊輝、戊○○、陳世峰及│
│  │  月4 日│        │          │陳世峰│  另名姓名、年籍不詳之人共│
│  │  、7 月│        │          │戊○○│  四人，另行起意，於95年7 │
│  │  13日及│        │          │廖書昕│  月4日13時10分許，再度至 │
│  │  7 月17│        │          │「阿展│  麗的中港路辦公處所，要求│
│  │  日    │        │          │」及數│  丁○○解決債務問題，因陳│
│  │        │        │          │名不詳│  淑方無力解決，竟於丁○○│
│  │        │        │          │姓名、│  同日18時許下班時，分乘車│
│  │        │        │          │年籍之│  號2835-DT號自小客車及車 │
│  │        │        │          │成年男│  號不詳之mini-cooper車輛 │
│  │        │        │          │子等人│  ，自後跟蹤丁○○與員工共│
│  │        │        │          │      │  乘之車號QL -1593號自小客│
│  │        │        │          │      │  車，丁○○不敢直接返家，│
│  │        │        │          │      │  待同日20時許，李俊輝等人│
│  │        │        │          │      │  放棄跟蹤，竟另行起意，基│
│  │        │        │          │      │  於恐嚇危害安全之犯意聯絡│
│  │        │        │          │      │  ，先指示綽號「阿展」之男│
│  │        │        │          │      │  子，由「阿展」指派二名蒙│
│  │        │        │          │      │  面之成年男子，以加害生命│
│  │        │        │          │      │  、身體及財產之事，手持噴│
│  │        │        │          │      │  漆，至臺中市麗的髮廊北屯│
│  │        │        │          │      │  店玻璃噴漆（毀損未提告訴│
│  │        │        │          │      │  ），使丁○○心生畏懼。再│
│  │        │        │          │      │  於95年7月13日22時許，承 │
│  │        │        │          │      │  前恐嚇危害安全之犯意聯絡│
│  │        │        │          │      │  ，接續指示「阿展」，由「│
│  │        │        │          │      │  阿展」指派數名姓名、年籍│
│  │        │        │          │      │  不詳之成年人士，至台中市│
│  │        │        │          │      │  麗的髮廊進化分店，推由一│
│  │        │        │          │      │  名成年人士駕駛不詳車輛，│
│  │        │        │          │      │  在外等候接應，另由數名成│
│  │        │        │          │      │  年人士下車，手持油漆，以│
│  │        │        │          │      │  加害生命、身體及財產之事│
│  │        │        │          │      │  ，將油漆潑灑在進化分店門│
│  │        │        │          │      │  口玻璃（毀損未提告訴），│
│  │        │        │          │      │  使丁○○心生畏懼。復於95│
│  │        │        │          │      │  年7月17日21時許，李俊輝 │
│  │        │        │          │      │  再承前恐嚇危害安全之犯意│
│  │        │        │          │      │  聯絡，接續指示「阿展」，│
│  │        │        │          │      │  由「阿展」指派數名姓名、│
│  │        │        │          │      │  年籍不詳之人士，至台中市│
│  │        │        │          │      │  麗的髮廊漢口分店，推由一│
│  │        │        │          │      │  名成年人士駕駛某不詳車號│
│  │        │        │          │      │  之BMW車輛，在外等候接應 │
│  │        │        │          │      │  ，另由數名成年人士下車，│
│  │        │        │          │      │  手持油漆，以加害生命、身│
│  │        │        │          │      │  體及財產之事，將油漆潑灑│
│  │        │        │          │      │  在漢口分店門口玻璃（毀損│
│  │        │        │          │      │  未提告訴），使丁○○心生│
│  │        │        │          │      │  畏懼。                  │
├─┼────┼────┼─────┼───┼─────────────┤
│3.│93年3月 │某處街上│接受委託，│李俊輝│李俊輝、戊○○及「阿福」等│
│  │15日    │        │向邱啟平女│戊○○│人為順利催討債務，基於以強│
│  │        │        │友討債    │及「阿│暴、脅迫妨害人行使權利之犯│
│  │        │        │          │福」等│意聯絡，於街上以攔阻邱啟平│
│  │        │        │          │人    │女友，不讓其離去之方法，使│
│  │        │        │          │      │其無法離去，並時間自16時許│
│  │        │        │          │      │至凌晨24時許。嗣經該女報警│
│  │        │        │          │      │處理，經警勸阻，始得離去。│
└─┴────┴────┴─────┴───┴─────────────┘
附表二：
┌─┬────┬────┬─────┬───┬─────────────┐
│編│ 時  間 │ 地  點 │催討債務  │行為人│       犯  罪  手  法     │
│號│        │        │          │      │                          │
├─┼────┼────┼─────┼───┼─────────────┤
│  │95年6月5│台北市內│接受蔡坤勇│李俊輝│以丟擲雞蛋、包圍公司、不准│
│  │日上午10│湖區領航│委託，向魏│施志原│員工進出、辱罵員工三字經方│
│  │時許    │服飾股份│曜笙（原名│陳世峰│式，恫嚇魏曜笙清償債務。  │
│  │        │有限公司│魏文傑）討│戊○○│                          │
│  │        │（A&D公 │債4億餘元 │阿弟及│                          │
│  │        │司）    │          │不詳男│                          │
│  │        │        │          │子共約│                          │
│  │        │        │          │10餘人│                          │
└─┴────┴────┴─────┴───┴─────────────┘
附表三：
┌────────┬────────┬────────┬────────┐
│法        條    │修正前規定      │修正後規定      │新舊法之適用    │
├────────┼────────┼────────┼────────┤
│刑法第304條第1項│刑法第33條第5款 │刑法第33條第5款 │(一)適用舊法。    │
│、第305條法定本 │規定：「罰金：1 │規定：「罰金：新│(二)本件被告所犯刑│
│刑關於罰金刑最低│元以上。」      │台幣1,000元以上 │  法第304條第1項│
│額部分：刑法第33│                │，以百元計算之。│  強制罪、第305 │
│條第5款         │                │」              │  條之恐嚇罪，均│
│                │                │                │  為刑法分則編未│
│                │                │                │  修正之條文而定│
│                │                │                │  有罰金刑（均為│
│                │                │                │  銀元3,00 元以 │
│                │                │                │  下）者，其法定│
│                │                │                │  刑罰金最低額部│
│                │                │                │  分，經比較新舊│
│                │                │                │  法結果，修正後│
│                │                │                │  刑法第33條第5 │
│                │                │                │  款所定罰最低額│
│                │                │                │  較舊法所定罰金│
│                │                │                │  最低額為重，自│
│                │                │                │  以修正前刑法較│
│                │                │                │  有利於被告。  │
├────────┼────────┼────────┼────────┤
│刑法第304 條第1 │1.罰金罰鍰提高標│刑法施行法第1 條│查刑法第304 條第│
│項、第305 條法定│  準條例第1 條前│之1 規定：「中華│1 項、第305 條規│
│本刑關於罰金刑貨│  段規定：「依法│民國94年1 月7 日│定自72年6 月26日│
│幣單位部分      │  律應處罰金、罰│刑法修正施行後，│迄今未修正，其罰│
│                │  鍰者，就其原定│刑法分則編所定罰│金之法定刑為「  │
│                │  數額得提高為2 │金之貨幣單位為新│300 元」（貨幣單│
│                │  倍至10倍。」  │台幣。94年1 月7 │位為「銀元」），│
│                │2.現行法規所定貨│日刑法修正時，刑│依罰金罰鍰提高標│
│                │  幣單位折算新台│法分則編未修正之│準條例第1 條前段│
│                │  幣條例第2條規 │條文定有罰金者，│規定罰金刑提高10│
│                │  定：「現行法規│自94年1 月7 日刑│倍，再依現行法規│
│                │  所定金額之貨幣│法修正施行後，就│所定貨幣單位折算│
│                │  單位為圓、銀元│其所定數額提高為│新台幣條例規定折│
│                │  或元者，以新台│30倍。但72年6 月│算，即為「新台幣│
│                │  幣元之3倍折算 │26日至94年1 月7 │9,000 元」。又於│
│                │  之。」        │日新增或修正之條│刑法施行法第1 條│
│                │                │文，就其所定數額│之1 施行日（即95│
│                │                │提高為3 倍。」  │年7 月1 日）後，│
│                │                │                │刑法分則所定罰金│
│                │                │                │之貨幣單位改為「│
│                │                │                │新台幣」，就其所│
│                │                │                │定數額提高30倍，│
│                │                │                │罰金額度亦為「新│
│                │                │                │台幣9,000 元」，│
│                │                │                │是刑法施行法第1 │
│                │                │                │條之1 施行後，罰│
│                │                │                │金刑貨幣單位雖有│
│                │                │                │「新台幣」之更易│
│                │                │                │，惟適用結果之罰│
│                │                │                │金額度則無二致，│
│                │                │                │就罰金法定刑提高│
│                │                │                │之「刑罰權規範內│
│                │                │                │容」並無利或不利│
│                │                │                │之變更，另揆諸刑│
│                │                │                │法施行法第1 條之│
│                │                │                │1 之立法說明，該│
│                │                │                │條文第2 項係「考│
│                │                │                │量新修正之刑法施│
│                │                │                │行後，不再適用『│
│                │                │                │現行法規所定貨幣│
│                │                │                │單位折算新台幣條│
│                │                │                │例』，為使罰金數│
│                │                │                │額趨於一致，避免│
│                │                │                │衍生新舊法比較適│
│                │                │                │用問題，以緩和實│
│                │                │                │務適用法律之衝擊│
│                │                │                │之前提下，規定第│
│                │                │                │二項如上」，顯見│
│                │                │                │刑法施行法第1 條│
│                │                │                │之第2 項增訂後，│
│                │                │                │自無再與「現行法│
│                │                │                │規所定貨幣單位折│
│                │                │                │算新台幣條例」、│
│                │                │                │「罰金罰鍰提高標│
│                │                │                │準條例」比較新舊│
│                │                │                │法適用之必要（參│
│                │                │                │照最高法院96年度│
│                │                │                │台上字第1464號判│
│                │                │                │決）。          │
├────────┼────────┼────────┼────────┤
│刑法第28條      │二人以上共同實施│二人以上共同實行│(一)適用舊法。    │
│共同正犯        │犯罪之行為者，皆│犯罪之行為者，皆│(二)被告戊○○就附│
│                │為正犯。        │為共犯。        │表一編號1.、2.│
│                │                │                │、3.之犯行，既與│
│                │                │                │李俊輝等人共犯，│
│                │                │                │均屬實行犯罪行為│
│                │                │                │之正犯，則適用修│
│                │                │                │正施行前之刑法第│
│                │                │                │28 條規定論擬， │
│                │                │                │並無不利於被告。│
│                │                │                │因此，應依刑法第│
│                │                │                │2條第1項前段規定│
│                │                │                │，依修正前刑法第│
│                │                │                │28 條規定，論以 │
│                │                │                │共同正犯。      │
├────────┼────────┼────────┼────────┤
│刑法第56條      │連續數行為而犯同│已刪除。        │(一)適用舊法。    │
│連續犯          │一罪名者，以一罪│                │(二)被告就附表一編│
│                │論。但得加重其刑│                │號1.、2.的2次 │
│                │至二分一。      │                │犯行，係基於概括│
│                │                │                │犯意而為，依修正│
│                │                │                │前刑法第56條規定│
│                │                │                │，應以一罪論，並│
│                │                │                │加重其刑，於適用│
│                │                │                │新法時應分論併罰│
│                │                │                │，修正後刑法之規│
│                │                │                │定並非較有利於被│
│                │                │                │告，依刑法第2條 │
│                │                │                │第1項前段規定， │
│                │                │                │仍應適用修正前刑│
│                │                │                │法第56條規定。  │
├────────┼────────┼────────┼────────┤
│刑法第41條第1 項│刑法第41條第1 項│刑法第41條第1 項│(一)適用舊法。    │
│前段易科罰金部分│前段規定：「犯最│前段規定：「犯最│(二)本件被告於為附│
│                │重本刑為5 年以下│重本刑為5 年以下│表一編號1.、2.│
│                │有期徒刑以下之刑│有期徒刑以下之刑│、3.之行為時之易│
│                │之罪，而受6 個月│之罪，而受6 個月│科罰金折算標準，│
│                │以下有期徒刑或拘│以下有期徒刑或拘│應以銀元100元至 │
│                │役之宣告，因身體│役之宣告者，得以│300 元折算為1日 │
│                │、教育、職業、家│新台幣1 千元、2 │，經依現行法規所│
│                │庭之關係或其他正│千元或3 千元折算│定貨幣單位折算新│
│                │當事由，執行顯有│一日，易科罰金。│台幣條例第2條規 │
│                │困難者，得以1 元│」              │定換算為新台幣後│
│                │以上3 元以下折算│                │，應以新台幣300 │
│                │1日 ，易科罰金。│                │元至900元折算為1│
│                │」罰金罰鍰提高標│                │日，修正後則以新│
│                │準條例第2 條（已│                │台幣1,000元、   │
│                │刪除）規定：「依│                │2,000 元3,0 00元│
│                │刑法第41條易科罰│                │折算1日，修正後 │
│                │金或第42條第2 項│                │刑法第41條第1項 │
│                │易服勞役者，均就│                │前段規定，並非較│
│                │其原定數額提高為│                │有利於被告，依刑│
│                │100 倍折算1日 ；│                │法第2條第1項前段│
│                │法律所定罰金數額│                │規定，適用行為時│
│                │未依本條例提高倍│                │法律即修正前刑法│
│                │數，或其處罰法條│                │第41 條第1項前段│
│                │無罰金刑之規定者│                │及罰金罰鍰提高標│
│                │，亦同。」      │                │準條例第2條規定 │
│                │                │                │，定其易科罰金之│
│                │                │                │折算標準。      │
├────────┼────────┼────────┼────────┤
│刑法第51條第5款 │宣告多數有期徒刑│宣告多數有期徒刑│(一)適用舊法。    │
│數罪併罰定應執行│者，於各刑中之最│者，於各刑中之最│(二)修正後刑法第51│
│刑              │長期以上，各刑合│長期以上，各刑合│條第5 款規定並非│
│                │併之刑期以下，定│併之刑期以下，定│較有利於被告，依│
│                │其刑期。但不得逾│其刑期。但不得逾│刑法第2 條第1項 │
│                │20年。          │30年。          │前段規定，適用修│
│                │                │                │正前刑法第51 條 │
│                │                │                │第5 款規定定其應│
│                │                │                │執行之刑，裁判確│
│                │                │                │定前犯數罪，其中│
│                │                │                │一罪在新法施行前│
│                │                │                │者，亦同（最高法│
│                │                │                │院民國95年5月23 │
│                │                │                │日第8次刑事庭會 │
│                │                │                │議決議參照）。
 │
└────────┴────────┴────────┴────────┘


司法院資訊處製作；財團法人民間司法改革基金會備份。
